臺灣桃園地方法院民事判決　　　　　　 94年度簡上字第200號
上　訴　人　丙○○
訴訟代理人　丁○○
被上訴人　　甲○○
上列當事人間請求給付票款事件，上訴人對於中華民國94年8 月
9 日本院中壢簡易庭94年度壢簡字第561 號第一審民事簡易判決
提起上訴，經本院於94年12月1 日言詞辯論終結，判決如下：
    主  文
上訴駁回。
第二審訴訟費用由上訴人負擔。
    事  實
甲、上訴人方面：
一、聲明：原判決廢棄。駁回被上訴人在第一審簡易之訴。
二、陳述：除與原判決記載相同者茲予引用之外，補稱：
  (一)上訴人以經營家庭美容院維生，於華南商業銀行所開立之帳
    號000000000000號支票存款帳戶（下稱系爭帳戶），係供給
    付美容材料貨款之用，所簽發之支票面額多僅為數千元之貨
    款，至多亦不過萬餘元，根本未曾簽發如附表所示面額分別
    高達新台幣（下同）85萬元、80萬元之支票兩紙（下稱系爭
    支票）。上訴人前接獲銀行之退票通知，深感錯愕，經追查
    始知支票及印章遭訴外人即上訴人之女婿乙○○盜用。而被
    上訴人不時打電話至上訴人處催討債務，甚至請不明人士多
    人前來恫嚇上訴人清償欠款，使上訴人驚恐莫名，上訴人為
    保護家人生命安全，始不得不虛偽稱係同意女婿乙○○開立
    支票，現為呈現事實真相，上訴人已依法對乙○○提出偽造
    有價證券、竊盜等罪之刑事告訴，業經台灣桃園地方法院檢
    察署（下稱桃園地檢署）發交桃園縣政府警察局平鎮分局偵
    辦中，期待查明事實真相後，即可獲得乙○○盜用上訴人系
    爭支票之確切事證。原審判決失察，顯有違誤，應予廢棄。
  (二)被上訴人於原審提出之錄音帶內容譯文，僅為當次對話之前
    半段，並不完整，於該次對話之後半段，上訴人已表明系爭
    支票係遭乙○○竊取後擅自簽發之事實，故原審以不完整之
    對話內容即認定上訴人同意乙○○簽發使用支票一情，顯與
    證據法則相違。
三、證據：除援用第一審所提證據外，補提刑事告訴狀（書狀日
    期載為94年6 月15日）影本、錄音帶及錄音內容譯文各1 份
    等為證，並請求通知乙○○到庭作證。
乙、被上訴人方面：
一、聲明：駁回上訴。
二、陳述：除與原判決記載相同者茲予引用之外，補稱：
    上訴人既不爭執系爭支票上之發票人印章為真正，即應依票
    載文義負票據責任，依上訴人之妻所述「每次（乙○○）來
    ，叫他自己寫（支票）」等情（見原審錄音帶譯文），足認
    上訴人確有授權乙○○簽發系爭支票。縱上訴人所稱係遭乙
    ○○擅自簽發一情屬實，然此亦屬上訴人與乙○○間之事，
    仍不得對抗被上訴人。
三、證據：援用第一審所提證據。
    理  由
一、被上訴人起訴主張：其執有上訴人簽發如附表所示之系爭支
    票兩紙，惟於各該日期提示後，竟因存款不足而未獲付款，
    爰依票據之法律關係，請求上訴人給付165 萬元及自各該提
    示日起至清償日止，按週年利率6 ％計算之利息等語。
二、上訴人則以：其並未簽發系爭支票，是女婿乙○○偷竊上訴
    人之支票、印章後擅自簽發系爭支票交給被上訴人用以借款
    ，上訴人完全不知情，亦未授權乙○○簽發支票，自毋庸負
    票據責任等語，資為抗辯。
三、被上訴人主張執有上訴人名義之系爭支票，於各該日期提示
    後，因存款不足而未獲付款之事實，為上訴人所不爭執，並
    有各該支票及退票理由單影本附卷可稽，足信為真。
四、被上訴人另主張：上訴人就系爭支票應負發票人之票據責任
    一節，為上訴人所否認，並以前詞置辯。經查：
  (一)按當事人主張有利於己之事實，就其事實有舉證之責任，又
    私人之支票、印章，由自己使用為常態，被人盜用為變態，
    主張變態事實之當事人，自應就此支票、印章被盜用之事實
    負舉證之責任。上訴人既自承系爭支票上所蓋用之印文為其
    印章，係屬真正，則上訴人即應就其抗辯係遭他人盜用一節
    ，負舉證責任。
  (二)上訴人自陳略以：我是開美容院，該支票存款帳戶都是我在
    使用，平常就是用該（帳戶）支票作為給付美容材料貨款之
    用等語（見原審94年6 月28日言詞辯論筆錄），而經原審依
    職權調閱系爭帳戶之使用資料及退補紀錄，可知自93年1 月
    起至94年2 月止，每月均有簽發支票並經提示付款，有華南
    商業銀行楊梅分行94年7 月12日（94）華梅存字第219 號函
    及所檢附之往來明細表、退票紀錄查詢單各1 份在卷足憑（
    原審卷第29至32頁），是可知上訴人使用系爭帳戶開立支票
    之情形甚為頻繁。再者，上訴人另自陳略以：系爭支票是乙
    ○○偷了我的支票本及印章，盜蓋簽發的等語（見同前原審
    言詞辯論筆錄），惟查，觀諸系爭帳戶之退票紀錄查詢單，
    可知附表編號一所示支票於94年2 月25日即已退票，按諸交
    易常情，銀行於發生退票情形後即會通知帳戶所有人，是若
    上訴人果真未同意借票或授權乙○○簽發該票，於此時應已
    知支票、印章遭竊之事，理應立即辦理掛失止付，然上訴人
    卻遲未辦理掛失止付，致被上訴人所持附表編號二所示支票
    於94年3 月20日又因存款不足而再度退票，此顯與常情有違
    。此外，系爭支票之票據號碼分別為FC0000000 號、FC0000
    000 號，然觀諸系爭帳戶之往來明細表，可知在系爭兩紙支
    票號碼中間之FC0000000 號支票，業經提示並已獲付款，則
    若上訴人所稱「支票本、印章均遭乙○○竊取」一情為真，
    則衡情乙○○於竊取後擅自簽發支票，豈有又自行兌現之理
    ？是以上訴人辯稱支票、印章遭竊一節，尚難採信。另參以
    上訴人自陳略以：乙○○先前曾陸續向我借用支票，並由乙
    ○○自行存入款項兌現等語（見本院94年12月1 日言詞辯論
    筆錄），是應認上訴人確已同意乙○○使用或授權其簽發系
    爭支票，上訴人應自負發票人之票據責任。
  (三)至上訴人於本院審理時雖辯稱：因先前上訴人多次騷擾、恫
    嚇被上訴人要求還款，其妻為保護家人生命安全，始不得不
    於該次對話中虛偽稱係同意女婿乙○○開立支票等語，惟查
    ，其於原審係稱：「有講過這些話，但這是他（指上訴人）
    套我太太這樣講的」等語（見94年7 月26日言詞辯論筆錄）
    ，前後陳述顯有不一，且其此部分辯解，核與上開事證不符
    ，自難憑採。
五、綜上所述，被上訴人本於票據之法律關係，請求發票人即上
    訴人給付165 萬元及自附表所示票據提示日起至清償日止，
    按週年利率6 ％計算之利息，為有理由，應予准許。又本件
    乃本於票據涉訟，為適用簡易訴訟程序所為被告（即上訴人
    ）敗訴之判決，依民事訴訟法第389 條第1 項第3 款規定，
    應依職權宣告假執行，是則原審判命上訴人如數給付，並依
    職權宣告假執行，於法並無不合。上訴意旨指摘原判決不當
    ，求予廢棄改判，為無理由，應予駁回其上訴。
四、據上論結，本件上訴為無理由，依民事訴訟法第436 條之1
    第3 項、第449 條第1 項、第78條，判決如主文。
中　　華　　民　　國　　94　　年　　12　　月　　15　　日
                  民事第三庭  審判長法　官  潘進柳
                                    法　官　張益銘
                                    法　官　周玉
上列正本證明與原本無異
不得上訴
中　　華　　民　　國　　94　　年　　12　　月　　15　　日
                                    書記官　劉致芬
┌──────────────────────────────────┐
│附表：付款人均為華南商業銀行楊梅分行                                │
├──┬───┬──────┬───────┬──────┬─────┤
│編號│發票人│發票日      │金額（新台幣）│票據提示日  │票據號碼  │
├──┼───┼──────┼───────┼──────┼─────┤
│一  │丙○○│94年2 月25日│85萬元        │94年2 月25日│FC0000000 │
├──┼───┼──────┼───────┼──────┼─────┤
│二  │丙○○│94年3 月20日│80萬元        │94年3 月21日│FC0000000 │
├──┴───┴──────┴───────┴──────┴─────┤
│支票金額合計新台幣165萬元。                                         │
└──────────────────────────────────┘
